【裁判字號】    89,上易,3956
【裁判日期】    900718
【裁判案由】    傷害
【裁判全文】
臺灣高等法院刑事判決                          八十九年度上易字第三九五六號
    上  訴  人  丙○○
    即  被  告
    指定辯護人  本院甲○辯護人
右列被告因傷害案件，不服臺灣桃園地方法院八十九年度易字第一三○六號，中華民
國八十九年九月一日第一審判決（起訴案號：臺灣桃園地方法院檢察署八十九年度偵
字第二二三八號）提起上訴，本院判決如左：
    主  文
原判決撤銷。
丙○○使人受重傷，未遂，處有期徒刑貳年拾月，鐵桿壹支、西瓜刀壹把沒收。
    事  實
丙○○於民國八十九年一月廿六日下午六時十分左右，在桃園縣平鎮市○○路○段與
高山下路交岔路口，基於傷害人身之故意，當場駕車先將乙○○所騎ＲＸＸ—三二五
號機車撞倒，隨即持其所有鐵桿一支加以毆打，進而本於毀敗上肢機能之重傷犯意，
接續持其所有西瓜刀一把猛砍乙○○雙手。致使乙○○頭皮裂傷（前額深裂傷）六公
分；左手多處裂傷，第二、三、五指伸肌腱斷裂，小指骨折；右手多處裂傷，第一、
五指骨折，姆指、食指、小指伸肌腱斷裂。經治療後，雙手活動範圍損失約三分之一
，未達全部喪失效用之程度。經乙○○告訴，由桃園縣警察局平鎮分局報請臺灣桃園
地方法院檢察署檢察官偵查起訴。
    理  由
一前述犯罪事實，業經告訴人乙○○指訴甚詳，與卷附財團法人長庚紀念醫院診斷證
  明書及長庚院法字第○○二五、○四六八號函所載被害結果相符（本院卷第卅三
  頁、第卅九頁、第四二頁），又有扣案西瓜刀一把、鐵桿一支可為佐證。上訴人坦
  承以其所有鐵桿、西瓜刀造成告訴人上述傷勢，雖其否認蓄意加害告訴人，辯稱：
  事發當時不慎擦撞告訴人倒地，因遭告訴人持械攻擊，不得已而為防衛云云；但其
  在司法警察官詢問時，原已自白「我用小貨車將乙○○所駕機車擦撞倒地，我要教
  訓他」、「我是要教訓他，才會用自用小貨車照後鏡（右邊）輕微擦撞他，見他倒
  地之後，再用撐高機的桿子要打他，結果他把我搶去打我的頭，我就拿西瓜刀砍他
  ，將他右手指砍斷及其他手部砍殺後見流血才停止」等語（偵卷第五頁背面、第六
  頁），與前述積極罪證互核相符。其自始故意加害於人，且圖以利器西瓜刀毀傷上
  肢功能，情至明顯，不能徒以事後空言翻異動搖已有旁證之前供。事證明確，犯行
  已可認定。
二上訴人所為，觸犯刑法第二百七十八條第三項、第一項之罪（參考最高法院廿二年
  上字第一四二號、五十六年台上字第三二四五號判決）。其首先實施之普通傷害行
  為，已為當場接續持刀實行之重傷犯行所吸收，不另論罪。已著手實施重傷犯行，
  因被害人及時就醫，未致發生毀敗肢體機能之結果，為未遂犯，按既遂犯之刑予以
  減輕。檢察官起訴引用同法第二百七十七條第一項求予處斷，尚有未洽，起訴法條
  應予變更。原審未見及此，誤依普通傷害罪名予以論科，案經上訴，自屬無可維持
  。被告上訴否認犯罪，雖無可取，但原判決既有可議，仍應撤銷改判。審酌上訴人
  由於雙方積怨，當街持刀逞兇傷人，審判中缺乏具體悔過表現，及其僅具不完整之
  國民小學教育程度，智識非深等一切情狀，認宜量處如主文所示之刑。扣案鐵桿一
  支、西瓜刀一把，為上訴人所有供犯罪所用之物，應予沒收。
三依刑事訴訟法第三百六十九條第一項前段、第三百六十四條、第二百九十九條第一
  項前段、第三百條，刑法第二百七十八條第一項、第三項、第二十六條前段、第三
  十八條第一項第二款，判決如主文。
本案經檢察官何明禎到庭執行職務
中    華    民    國      九十      年      七      月      十八      日
                    臺灣高等法院刑事第廿庭
                                  審判長法  官  葉  麗  霞
                                        法  官  余  來  炎
                                        法  官  林  勤  綱
右正本證明與原本無異。
如不服本判決應於收受送達後十日內向本院提出上訴書狀，其未敘述上訴之理由者並
得於提起上訴後十日內向本院補提理由書（均須按他造當事人之人數附繕本）。
                                        書記官  鐘  麗  芳
中    華    民    國      九十      年      七      月      十八      日
附錄本判決論罪科刑法條全文
刑法第二百七十八條第一項、第三項
使人受重傷者，處五年以上十二年以下有期徒刑。
第一項之未遂犯罰之。


司法院資訊處製作；財團法人民間司法改革基金會備份。
